臺灣臺北地方法院民事裁定
111年度重訴字第376號
聲請人  即
原      告  張琬琳  

訴訟代理人  莊秀銘律師
            楊鎮宇律師
相  對  人  林進花  
            張鈞翔  
            張桓耀  
被      告  張幸一  
訴訟代理人  陳怡芬  
被      告  林素梅  
上列當事人間請求不動產所有權移轉登記等事件，聲請人聲請追
加相對人為原告，本院裁定如下：
    主  文
林進花、張鈞翔、張桓耀應於收受本裁定七日內，就本院一百一
十一年度重訴字第三七六號請求不動產所有權移轉登記等民事事
件，追加為原告，逾期未追加者，視為已一同起訴。
    理  由
一、按繼承人自繼承開始時，除本法另有規定外，承受被繼承人
    財產上之一切權利、義務；繼承人有數人時，在分割遺產前
    ，各繼承人對於遺產全部為公同共有；公同共有物之處分及
    其他之權利行使，除法律另有規定外，應得公同共有人全體
    之同意，民法第1148條第1 項前段、第1151條、第828 條第
    3 項分別定有明文。次按公同共有物之處分及其他之權利行
    使，除法律另有規定外，應得公同共有人全體之同意，民法
    第828 條第3 項定有明文。又各共有人對於第三人，得就共
    有物之全部，為本於所有權之請求。但回復共有物之請求，
    僅得為共有人全體之利益為之，為民法第821 條所明定。該
    規定依同法第828 條第2 項規定於公同共有準用之，且依同
    法第831 條規定，該規定於所有權以外之財產權，由數人共
    有或公同共有者，亦準用之。故公同共有人本於公同共有權
    利為共有人全體之利益對第三人為請求，應限於回復共有物
    時始得為之。準此，公同共有人中之一人或數人除經其他公
    同共有人全體之同意，或為公同共有人全體之利益對第三人
    為回復公同共有物之請求，得單獨或共同起訴外，倘係基於
    公同共有法律關係為請求者，仍屬固有之必要共同訴訟，應
    由公同共有人全體起訴，當事人之適格始無欠缺（最高法院
    100 年度台上字第1723號判決要旨參照）。又按訴訟標的對
    於數人必須合一確定而應共同起訴，如其中一人或數人拒絕
    同為原告而無正當理由者，法院得依原告聲請，以裁定命該
    未起訴之人於一定期間內追加為原告。逾期未追加者，視為
    已一同起訴，民事訴訟法第56條之1 第1 項亦有明文。
二、聲請意旨略以：聲請人與相對人張鈞翔、張桓耀均為訴外人
    張幸三子女，相對人林進花為張幸三配偶。緣張幸三、被告
    張幸一、訴外人張幸二與張幸進共有坐落臺北市○○區○○
    段0 ○段○000 地號土地權利範圍1507/20138，應有部分各
    1/4 （下稱系爭土地），並成立委任關係（下稱系爭委任關
    係）借名登記於被告張幸一名下，嗣張幸三於民國97年8 月
    1 日死亡，系爭委任關係消滅，聲請人與相對人林進花、張
    鈞翔、張桓耀（下稱相對人林進花等人，與原告合稱原告等
    繼承人）均為張幸三繼承人，得依繼承、系爭委任關係消滅
    後之返還請求權及不當得利法律關係請求被告張幸一返還系
    爭土地應有部分1/4 予原告等繼承人公同共有。詎被告張幸
    一於110 年3 月19日通謀虛偽以夫妻贈與為原因，將系爭土
    地辦理移轉登記予被告林素梅（下合稱本件被告），依民法
    第87條第1 項規定，本件被告就系爭土地所為贈與之債權行
    為及所有權移轉登記物權行為均屬無效，而應回復原狀，但
    被告張幸一怠於向被告林素梅請求塗銷系爭土地移轉登記，
    原告等繼承人為保全債權，得依民法第242 條代位被告張幸
    一行使請求被告林素梅將系爭土地回復登記；倘本件被告間
    並非通謀虛偽意思表示，因屬無償行為且有害原告等繼承人
    之債權，原告等繼承人亦得依民法第244 條第1 項撤銷系爭
    土地贈與及移轉登記行為，並請求被告林素梅塗銷系爭土地
    移轉登記；如原告等繼承人無法請求被告返還系爭土地並移
    轉登記為公同共有，本件被告應係合謀而致原告等繼承人受
    有損害，亦得依侵權行為法律關係請求被告連帶賠償系爭土
    地應有部分1/4 價值即新臺幣809 萬4,715 元，是本件應有
    合一確定之必要，惟相對人林進花等人未一同起訴，爰依民
    事訴訟法第56條之1 規定，聲請命追加相對人林進花等人為
    本件原告等語。
三、經查，張幸三繼承人包含原告及相對人，系爭土地確曾於11
    0 年3 月19日以夫妻贈與為登記原因，自被告張幸一名下移
    轉登記至被告林素梅名下乙節，有繼承系統表、戶籍謄本、
    系爭土地登記謄本暨異動索引表等件附卷可稽（見111 年度
    北司補字第632 號卷第35頁至第47頁）。原告既本於繼承之
    法律關係為主張（見本院卷第110 頁），基於原告等繼承人
    仍屬公同共有而未見有何使公同共有消滅之情事，揆諸首揭
    規定及要旨，當由張幸三全體繼承人共同起訴或被訴，當事
    人適格方無欠缺，至為明灼。再原告聲請命未共同起訴之相
    對人林進花等人追加為本件原告，經本院通知伊等應於收受
    後7 日內表示意見，然相對人林進花等人以與兩造均為親屬
    ，不願參與訴訟造成家族間之裂痕與怨隙，均表示不同意追
    加為原告等節，有民事庭通知、送達回證、民事陳報不同意
    追加為原告狀在卷可查（見本院卷第65頁、第85頁至第87頁
    ；本院卷甲第51頁至第55頁），但相對人林進花等人既為張
    幸三繼承人，基於首開固有必要共同訴訟之規定及要旨，仍
    應以一同起訴被訴為必要，不因家族親誼而異，是相對人林
    進花等人前開所述，尚不足採，原告聲請追加全體相對人為
    原告，應屬有據。爰依民事訴訟法第56條之1 第1 項規定，
    命伊等於收受本裁定7 日內追加為本件原告，逾期未追加者
    ，仍視為一同起訴，特此裁定。
中　　華　　民　　國　 111　　年　　8 　　月　　19　　日
                  民事第三庭  法　官　黃鈺純
以上正本係照原本作成。
如不服本裁定應於送達後10日內向本院提出抗告狀，並繳納抗告
費新臺幣1,000元。
中　　華　　民　　國　 111　　年　　8 　　月　　19　　日
                              書記官  施盈如